臺灣高等法院刑事裁定
109年度抗字第1845號
抗  告  人  
即  受刑人  曾彥蒼



上列抗告人即受刑人因聲請定應執行刑案件，不服臺灣新竹地方
法院中華民國109年9月21日裁定（109年度聲字第1227號），提
起抗告，本院裁定如下：
    主  文
抗告駁回。
    理  由
一、原裁定意旨略以：抗告人即受刑人曾彥蒼（下稱抗告人）因
    犯如原裁定附表所示各罪，經原審法院、本院各判處如原裁
    定附表所示之刑確定，其中抗告人所犯如附表編號1所示之
    罪屬得易科罰金之罪，附表編號2、3所示之罪則屬不得易科
    罰金之罪，惟抗告人已出具受刑人定執行刑或易科罰金意願
    回覆表向檢察官聲請將附表所各罪合併定應執行刑，認檢察
    官聲請為正當；審酌原裁定附表所示各刑中之最長期（有期
    徒刑2年6月）、各刑之合併刑期（有期徒刑3年4月）、犯罪
    類型，並考量比例原則、平等原則、責罰相當原則、重複評
    價禁止原則為內涵之內部性界限等，爰依刑法第50條第2 項
    、第53條、第51條第5款規定，裁定抗告人所犯如原裁定附
    表所示之罪所處之刑，應執行有期徒刑3年1月等語。
二、抗告意旨略以：數罪併罰之定應執行刑案件，法院所為刑之
    酌定，固屬自由裁量事項，然並非概無法律性之拘束，仍應
    受法律之內、外部界限之拘束。是於併合處罰而酌定執行刑
    時，應審酌行為人所犯數罪之犯罪類型、行為態樣、手段、
    動機，其犯罪類型相同、行為態樣、手段、動機相似者，於
    併合處罰時，因責任非難重複之程度較高，允酌定較低之應
    執行刑，且現階段之刑事政策，非祇在實現以往應報主義之
    觀念，尤重在教化之功能，爰請求能重新裁量，給予抗告人
    一個合乎法律情感之評價云云。
三、按數罪併罰之定應執行之刑，係出於刑罰經濟與責罰相當之
    考量，並非予以犯罪行為人或受刑人不當之利益，為一種特
    別的量刑過程，相較於刑法第57條所定科刑時應審酌之事項
    係對一般犯罪行為之裁量，定應執行刑之宣告，乃對犯罪行
    為人本身及所犯各罪之總檢視，除應考量行為人所犯數罪反
    應出之人格特性，並應權衡審酌行為人之責任與整體刑法目
    的及相關刑事政策，在量刑權之法律拘束性原則下，依刑法
    第51條第5款之規定，採限制加重原則，以宣告各刑中之最
    長期為下限，各刑合併之刑期為上限，但最長不得逾30年，
    資為量刑自由裁量權之外部界限，並應受法秩序理念規範之
    比例原則、平等原則、責罰相當原則、重複評價禁止原則等
    自由裁量權之內部抽象價值要求界限之支配，使以輕重得宜
    ，罰當其責，俾符合法律授與裁量權之目的，以區別數罪併
    罰與單純數罪之不同，兼顧刑罰衡平原則。個案之裁量判斷
    ，除非有全然喪失權衡意義或其裁量行使顯然有違比例、平
    等諸原則之裁量權濫用之情形，即不得任意指其為違法（參
    照最高法院100年度台抗字第314號裁定意旨）。是對於定應
    執行刑之案件，法院所為刑之酌定，本屬自由裁量事項，倘
    未逾法定裁量範圍（即各刑中之最長期以上、各刑合併之刑
    期以下之法定範圍內），即難謂其職權之行使有違誤。
四、經查，本件抗告人因違反毒品危害防制條例之施用第一級、
    第二級毒品、製造可發射子彈具有殺傷力之槍枝罪等案件，
    經原審法院、本院分別判處如原裁定附表編號1至3所示罪刑
    確定；又原裁定附表編號1所示之罪，其判決確定日期為民
    國108年6月27日，而原裁定附表編號2 至3所示各罪之犯罪
    日期分別詳如附表編號2至3之犯罪日期欄所載，均係在108
    年6月27日之前等情，有各該裁判書及本院被告前案紀錄表
    附卷可參；又原裁定附表編號1所示之得易科罰金之罪，與
    原裁定附表編號2、3所示不得易科罰金之罪刑，固合於刑法
    第50條第1項但書之規定，惟抗告人已具狀聲請定其應執行
    刑，有其親自簽名捺印之「受刑人定執行刑或易科罰金意願
    回覆表」附卷可參，是檢察官就原裁定附表各罪聲請定其應
    執行之刑，核屬正當。從而，原裁定就上開各罪，以各該罪
    之宣告刑為基礎，合併定其應執行刑為有期徒刑3年1月，係
    在上開罪刑中之最長期有期徒刑2年6月以上，各刑合併之刑
    期有期徒刑3年4月以下，顯未逾越刑法第51條第5款所定之
    外部性界限，而抗告人所犯如原裁定附表各編號所示之罪刑
    ，前未曾定其應執行刑，且考量原裁定附表編號1、3所示之
    罪均屬施用毒品之同類型犯罪，原裁定附表編號2所示之罪
    則為非法製造可發射子彈具殺傷力之槍枝罪，與前揭施用毒
    品罪之犯罪類型、行為手段、侵害之法益均不相同，本院綜
    合卷存事證及抗告人所犯數罪類型、時間、各罪之侵害法益
    、個別罪質內容、各罪犯罪情節、對其犯罪應予之整體評價
    等一切情狀，因認原審所定執行刑，已屬適度減輕抗告人之
    刑期，其所定應執行刑有期徒刑3年1月並未違反內部性界限
    或刑事訴訟法第370條第1項、第2項所定不利益變更禁止原
    則，亦無明顯過重而違背比例原則或公平正義之情形，與刑
    罰經濟、刑法定應執行刑之恤刑考量等法律規範目的均無違
    背，核屬原審法院定刑職權之適法行使，於法並無違誤。抗
    告意旨請求重新裁量給予合乎法律情感之評價云云，然依卷
    附之各該確定刑事判決所認受刑人所犯之罪名（施用第一級
    、第二級毒品、非法製造可發射子彈具殺傷力之槍枝罪）、
    犯罪密度進行總檢視，考量社會對特定犯罪矯治之期待及受
    刑人所為對於社會秩序存有明顯實害，認原審上開定刑尚無
    不當，更無輕重失衡或違反罪刑相當原則之處，是抗告人執
    此指摘原裁定不當，請求從輕給予定刑自非有據，抗告意旨
    為無理由，應予駁回。
五、據上論斷，應依刑事訴訟法第412條，裁定如主文。　　 
中　　華　　民　　國　　109 　年　　10　　月　　30　　日
              　　刑事第十八庭  審判長法　官  何俏美
                                      法　官  黃紹紘
                                      法　官  陳海寧
以上正本證明與原本無異。      
如不服本裁定，應於收受送達後5日內向本院提出再抗告狀。
                                      書記官  謝文傑
中　　華　　民　　國　　109 　年　　11　　月　　3 　　日